臺灣桃園地方法院民事判決
110年度訴字第700號
原      告  彭俊清  
被      告  許櫻芳  
上列當事人間請求返還借款事件，於民國110年12月9日言詞辯論
終結，本院判決如下：
    主      文
一、被告應給付原告新臺幣貳佰參拾玖萬元。
二、訴訟費用由被告負擔。
三、本判決第一項於原告以新臺幣捌拾萬元為被告供擔保後，得
    假執行。但被告以新臺幣貳佰參拾玖萬元為原告預供擔保後
    ，得免假執行。
    事實及理由
壹、程序部分：
一、被告經合法通知，未於言詞辯論期日到場，核無民事訴訟法
    第386 條所列各款情形，爰依原告之聲請，由其一造辯論而
    為判決。
二、按訴狀送達後，原告不得將原訴變更或追加他訴，但請求之
    基礎事實同一者、擴張或減縮應受判決事項之聲明者，不在
    此限，民事訴訟法第255 條第1 項第2 款、第3 款分別定有
    明文。本件原告起訴時原聲明（有異動部分)「被告應給付
    原告新臺幣（下同）240萬元」（見本院卷第3 頁），嗣經
    原告變更聲明為「被告應給付原告239萬元」（見本院卷第5
    5頁）。經核原告所為聲明之變更係為聲明之減縮，且請求
    基礎事實並未改變，依上開規定，應予准許。　　
貳、實體部分：
一、原告主張：被告因有資金需求，透過友人即訴外人楊金花向
    伊商借款項，伊自民國104年起陸續借款予被告，皆係以現
    金方式交付，並要求被告開立借據及本票，總計借款180萬
    元（下稱系爭借款），107年初連本帶利已累積至197萬元，
    兩造曾進行債務協商，惟因被告收入不穩定、財務緊縮致無
    法正常繳息，兩造於109年再次進行債務協商，同意將彼此
    間債務整合，約定被告積欠伊之借款本息總計為240萬元（
    下稱系爭款項），並簽訂還款計畫協議書，載明被告應於10
    9年3月起每月至少攤還1萬元以上，然被告僅還1萬元後就未
    能按期還款，且避不見面，伊遍尋被告無果，爰依消費借貸
    關係提起本件訴訟，並聲明：㈠被告應給付原告239萬元。㈡
    原告願供擔保，請准宣告假執行。
二、被告經合法通知，未於言詞辯論期日到場，惟曾到庭以：伊
    與楊金花係多年好友，伊於104年至106年間陸續向楊金花借
    款180萬元，雙方係約定每月3分利。106年5月間伊因腳骨折
    沒有收入，曾要求債務協商，楊金花表示其資金皆係自原告
    而來，為總結債務伊始簽立票面金額197萬元之本票予原告
    ，後來為延長還款時間並免除3分利，伊於109年改簽立總債
    務240萬元之還款協議書予原告，伊只有欠楊金花240萬元，
    伊沒有向原告借過錢等語，資為抗辯，並聲明：㈠駁回原告
    之訴及其假執行之聲請。㈡如受不利判決，願供擔保請准宣
    告免為假執行。
三、本院之判斷：
　㈠按當事人主張有利於己之事實者，就其事實有舉證之責任。
    但法律別有規定，或依其情形顯失公平者，不在此限，民事
    訴訟法第277 條定有明文。是以民事訴訟如係由原告主張權
    利者，應先由原告負舉證之責，若原告先不能舉證，以證實
    自己主張之事實為真實，則被告就其抗辯事實即令不能舉證
    ，或其所舉證據尚有疵累，亦應駁回原告之請求。次按稱消
    費借貸者，謂當事人一方移轉金錢或其他代替物之所有權於
    他方，而約定他方以種類、品質、數量相同之物返還之契約
    ，民法第474 條第1 項亦有明文。是以消費借貸，因交付金
    錢之原因多端，除有金錢之交付外，尚須本於借貸之意思而
    為交付，方克成立。倘當事人主張與他方有消費借貸關係存
    在者，自應就該借貸意思互相表示合致及借款業已交付之事
    實，均負舉證之責任，其僅證明有金錢之交付，未能證明借
    貸意思表示合致者，仍不能認為有該借貸關係存在（最高法
    院98年度台上字第1045號、81年度台上字第2372號判決意旨
    參照）。準此，原告主張系爭款項為消費借貸關係，既為被
    告否認系爭款項係由原告出借，原告即應就此有利於己之事
    實負舉證責任。㈠
　㈡查，證人楊金花於本院具結證稱：當初因為被告的姐姐是伊
    的老師，所以伊與被告很熟，被告於103年時說她媽媽留下
    大筆債務讓她們處理，週轉不來，請伊幫忙，原告當時是伊
    的老闆，所以伊就幫被告向原告借錢，原告將錢拿給伊，被
    告再開車到伊樓下，伊再將錢拿給被告，伊有跟被告說錢是
    原告出借的，被告說好，陸續總共借了180萬元沒有還，後
    來本息就變成197萬元，被告仍未還，過了好幾年就累積到2
    80萬元，兩造協商時，伊有在現場，債務協商為240萬元，
    並達成協議每月還1萬元，後來被告只有還1萬元後，就沒有
    還，事情發生後，才發現被告的姐姐有跟40-50人借錢，聽
    說是炒股、處理她媽媽債務，又說開建設公司，也有將錢再
    借給別人賺中間價差等語（見本院卷第52至55頁），佐以被
    告自承：伊於104年至106年間陸續向楊金花借了180萬元，
    後來伊腳骨折，要求與楊金花債務協商，107年間楊金花找
    了原告來，楊金花說她的錢是從原告那邊來的，是她幫伊跟
    原告借錢，伊就簽197萬元本票給原告，後來為延長還款期
    間及不用還3分利，楊金花與原告一起來，我們就約定總債
    務為240萬元，並由伊寫還款協議給原告等語，復有原告提
    出之還款計劃協議書、借據及本票等影本為佐（見本院卷第
    5頁、第33頁），足見被告雖自楊金花收受系爭借款，惟楊
    金花已告知被告系爭借款係由原告出借，且經被告同意，甚
    者被告於107年4月10日簽立之借據，亦已載明係由被告向原
    告調度197萬元，且同日簽立之本票，已載明原告本人（見
    本院卷第33頁），復於109年2月29日債務協商時，係由楊金
    花陪同原告與被告協商，堪認兩造達成借貸之合意，且系爭
    借款已由原告經楊金花交付予被告，是被告抗辯系爭借款非
    原告所交付而與原告間不成立借貸關係云云，洵屬無據，不
    足採信。
　㈢末按民法第478 條後段規定，消費借貸未定返還期限者，貸
    與人得定1 個月以上之相當期限，催告返還；所謂返還，係
    指「終止契約之意思表示」而言，即貸與人一經向借用人催
    告或起訴，其消費借貸關係即行終止，僅係法律為使借用人
    便於準備起見，特設「1 個月以上相當期限」之恩惠期間，
    令借用人須俟該期限屆滿，始負遲延責任，貸與人方有請求
    之權利。而所謂貸與人得定1 個月以上之相當期限催告返還
    ，亦非貸與人之催告必須定有期限，祇須貸與人有催告之事
    實，而催告後已逾1 個月以上相當期限者，即應認借用人有
    返還借用物之義務（最高法院73年台抗字第413 號判例意旨
    可資參照）。經查，本件依還款計劃協議書所載，兩造係約
    定每月至少還1萬元之分期付款協議，並無有清償期之約定
    （見本院卷第5頁），又原告並無主張及舉證兩造就系爭款
    項有清償期之約定，且被告亦自承無法按期返還上開款項，
    是系爭款項核屬無確定期限之給付，而本件起訴狀繕本係於
    110年4月20日送達被告，有送達證書在卷可考（見本院卷第
    11頁），參諸前旨，被告應自該日起算1 個月後即110年5月
    21日起負遲延責任。從而原告請求被告給付239萬元，於法
    有據。
四、綜上所述，原告依消費借貸法律關係請求被告給付239萬元
    ，為有理由，應予准許。又兩造分別陳明願供擔保請准宣告
    假執行或免為假執行，核無不合，爰分別酌定相當之擔保金
    額，予以准許。
五、本件事證已臻明確，兩造其餘攻擊防禦方法及所提證據，經
    本院審酌後，認於判決結果均不生影響，爰不一一予以論駁
    贅述。
六、據上論結，原告之訴為有理由，依民事訴訟法第78條、第38
    5 條第1 項前段，判決如主文。
中    華    民    國    110    年    12   月    23    日
                  民事第一庭  法  官  紀榮泰
正本係照原本作成。
如對本判決上訴，須於判決送達後二十日內向本院提出上訴狀。
如委任律師提起上訴者，應一併繳納上訴審裁判費。
中　　華　　民　　國　　110 　年　　12　　月　　23　　日
                              書記官  郭力瑜